【裁判字號】    99,易,1769
【裁判日期】    990817
【裁判案由】    詐欺
【裁判全文】
臺灣臺北地方法院刑事判決              99年度易字第1769號
公  訴  人  臺灣臺北地方法院檢察署檢察官
被      告  甲○○
上列被告因詐欺案件，經檢察官聲請以簡易判決處刑（九十九年
度偵緝字第一０九二號），本院受理後（九十九年度簡字第二二
０六號）認不應以簡易判決處刑，改依通常程序審理，判決如下
：
    主  文
甲○○無罪。
    理  由
一、公訴意旨略以：被告甲○○依其社會經驗，雖能預見提供個
    人所申請之行動電話門號交予他人使用，可能成為他人實施
    詐欺犯罪之用，竟基於幫助他人實施詐欺之不確定故意，於
    民國九十七年十一月四日，在臺北市○○區○○路，將其向
    家樂福電信股份有限公司（下稱家樂福電信）所申請之00
    00000000號行動電話門號，提供予真實姓名、年籍
    不詳之詐欺集團成員使用。嗣詐欺集團成員取得上開行動電
    話門號後，即基於為自己不法所有之意圖，在自由時報上刊
    登辦門號換現金之廣告，並以上開行動電話門號作為聯絡電
    話，致李建智（另經檢察官聲請移轉臺灣基隆地方法院檢察
    偵辦）陷於錯誤，以報紙上所刊載、上開由被告所申辦之行
    動電話門號，聯絡真實姓名、年籍不詳之成年男子，並隨之
    前往位於基隆市之台灣大哥大股份有限公司申辦二個行動電
    話門號，申辦完成後，旋即賣掉，並因此獲得新臺幣（下同
    ）一千元之利益；因認被告涉犯刑法第三十條第一項、第三
    百三十九條第一項幫助詐欺取財罪嫌云云。
二、按犯罪事實應依證據認定之，無證據不得認定犯罪事實，又
    不能證明被告犯罪或其行為不罰者，應諭知無罪之判決，刑
    事訴訟法第一百五十四條第二項、第三百零一條第一項分別
    定有明文。次按認定不利於被告之事實，須依積極證據，茍
    積極之證據本身存有瑕疵而不足為不利於被告事實之認定，
    即應為有利於被告之認定，更不必有何有利之證據，而此用
    以證明犯罪事實之證據，猶須於通常一般人均不至於有所懷
    疑，堪予確信其已臻真實者，始得據以為有罪之認定，倘其
    證明尚未達到此一程度，而有合理性之懷疑存在，致使無從
    為有罪之確信時，即應為無罪之判決，此有最高法院八十二
    年度臺上字第一六三號判決、七十六年臺上字第四九八六號
    、三十年上字第八一六號等判例意旨可資參照。
三、公訴人認被告涉犯幫助詐欺取財罪嫌，係以被告所為確有將
    其所申辦之0000000000號行動電話門號提供予他
    人使用之自白，證人乙○○、李建智之供述，家樂福電信九
    十九年一月十一日家樂福電信字第０九九０一００九四號函
    所附之0000000000號行動電話用戶基本資料為其
    論據。
四、經查：
(一)按被告以外之人於審判外之言詞或書面陳述，除法律有規定
    者外，不得作為證據，刑事訴訟法第一百五十九條第一項定
    有明文；復按被告以外之人於審判外之陳述，雖不符前四條
    之規定，而經當事人於審判程序同意作為證據，法院審酌該
    言詞陳述或書面陳述作成時之情況，認為適當者，亦得為證
    據；當事人、代理人或辯護人於法院調查證據時，知有第一
    百五十九條第一項不得為證據之情形，而未於言詞辯論終結
    前聲明異議者，視為有前項之同意；同法第一百五十九條之
    五規定甚明。本案據以認定事實之證據，部分屬於傳聞證據
    ，惟因被告及公訴人均表示對於該等傳聞證據之證據能力不
    予爭執，本院審酌該等傳聞證據作成之情況，亦無違法或不
    當情事，因而認為適當，故該等傳聞證據均具備證據能力而
    得作為證據，合先敘明。
(二)查本件系爭0000000000號行動電話門號，係被告
    甲○○於九十七年十一月四日，向位於臺北市○○區○○路
    之家樂福電信桂林門市所申辦，而於取得該門號後，即提供
    予真實姓名、年籍不詳、自稱「譚文雄」之成年男子使用等
    情，業據被告於本院行準備程序時供承不諱，並有家樂福電
    信九十九年一月十一日家樂福電信字第０九九０一００九四
    號函所附之家樂福門號申請書及申請資料一份在卷可證（見
    九十八年度偵字第二八二五七號卷《下稱偵二八二五七號卷
    》第一０二頁至第一０四頁）。另證人李建智係於九十八年
    八月底某日，因在自由時報之分類廣告上看見「辦門號換現
    金」之廣告，即撥打報上廣告刊登之0000000000
    號行動電話門號，與接聽電話之人談妥以李建智名義申辦行
    動電話預付卡門號，一個門號代價為五百元後，李建智即於
    九十八年九月二日十四時許，與接聽電話之人（或其指定之
    人）一同至位於基隆市之台灣大哥大股份有限公司門市，由
    李建智出面申辦包含0000000000號在內之行動電
    話門號二個，取得門號後隨即交予該名接聽電話之人（或其
    指定之人），李建智並當場獲得現金一千元等情，業據證人
    李建智於警詢、檢察官訊問時供陳無訛（見偵二八二五七號
    卷第八頁至第十頁、第九一頁）。是依上開事證觀之，堪認
    該名自稱「譚文雄」之成年男子取得系爭被告所申辦之00
    00000000號行動電話門號後，或親自、或再交付予
    他人，而以系爭行動電話門號為聯絡電話，於自由時報分類
    廣告上，刊登「辦門號換現金」之廣告。惟證人李建智撥打
    報紙分類廣告上刊登之系爭行動電話門號後，係本於其自身
    之決定，與接聽電話之人依廣告內容談妥每申辦一個行動電
    話門號代價五百元之交易，而李建智並確實申辦二個行動電
    話門號後，隨即交付予該接聽電話之人（或其指派之人），
    並獲得一千元之代價，是證人李建智並無任何受到詐騙而交
    付行動電話門號之情形，公訴意旨認證人李建智因陷於錯誤
    而出售其行動電話門號，實有誤會。從而，姑不論取得被告
    系爭門號之「譚文雄」，是否為詐欺集團成員之一，惟依公
    訴意旨所主張，取得被告系爭門號之人，以系爭門號為聯絡
    電話於報上刊登廣告，因而取得證人李建智所申辦之二個行
    動電話門號之行為，尚難以刑法之詐欺取財罪相繩，則正犯
    之犯行既無由成立，被告自無成立幫助犯之餘地，公訴人認
    被告交付系爭門號之行為成立詐欺取財之幫助犯，自不可採
    。
(三)公訴人雖引證人乙○○之證詞欲實其說，惟依證人乙○○所
    證稱：伊於九十八年九月八日十二時十八分許在雅虎奇摩購
    物網站，以二百四十九元購得ＳＯＮＹ廠牌耳機，嗣於同年
    月十三日十七時十四分許接獲一名自稱賣家之女子來電告稱
    ：伊將款項匯錯帳戶須更正云云，並詢問伊之帳戶資料，幾
    分鐘後伊又接獲一名自稱係郵局主任之女子來電要伊依指示
    操作提款機，伊即陷於錯誤匯入二萬九千九百八十七元至中
    國信託商業銀行股份有限公司（下稱中國信託）文山分行帳
    號000000000000號帳戶內等情（見偵二八二五
    七號卷第十四頁、第十五頁）；佐以證人許富越於警詢、偵
    查中供稱：中國信託文山分行帳號00000000000
    0號帳戶係伊之父親許金城所申請開立，伊於九十八年九月
    十日在中國時報分類廣告版上，看到一則應徵司機之廣告，
    伊即依廣告上刊登之聯絡電話即門號0000000000
    號與一名真實姓名、年籍不詳、自稱「麥先生」之人聯絡，
    「麥先生」要伊提供帳戶金融卡、駕駛影本、履歷表去應徵
    ，並指名要第一商業銀行股份有限公司或中國信託之帳戶始
    可，伊因急需工作，便先於九十八年九月十一日十四時許，
    在臺北市○○區○○路、莒光路口之便利商店，交付伊之父
    親所申請開立之上開中國信託文山分行帳戶，後來才發現該
    帳戶被他人盜用等語（見偵二八二五七號卷第六頁、第七頁
    、第九一頁）。雖有合理之懷疑可推認取得被告系爭行動電
    話門號之人，以系爭行動電話門號刊登廣告後，復再利用證
    人李建智所申請之0000000000號行動電話門號，
    輾轉詐騙證人乙○○獲得二萬九千九百八十七元，惟此部分
    事實仍無法據以認定被告係成立「詐騙李建智」之幫助犯，
    自屬當然。至於被告是否成立詐騙乙○○之幫助犯，非本案
    起訴範圍所及，應由檢察官另行偵辦以究明事實，附此敘明
    。
(四)綜上各節，公訴人所提出之證據，尚無從證明被告有刑法第
    三十條第一項、第三百三十九條第一條幫助詐欺取財罪之犯
    行；此外，復查無其他積極證據，足資證明被告有如公訴意
    旨所載之犯行，揆諸首揭規定及說明，本案既不能證明被告
    犯罪，即應為被告無罪判決之諭知，以免冤抑。
據上論斷，應依刑事訴訟法第四百五十二條、第三百零一條第一
項，判決如主文。
本案經檢察官謝憲杰到庭執行職務。
中    華    民    國    99    年    8     月    17    日
                    刑事第九庭審判長法  官  林怡秀
                                    法  官  徐淑芬
                                    法  官  劉素如
上正本證明與原本無異。
如不服本判決應於收受送達後10日內向本院提出上訴書狀，並應
敘述具體理由；其未敘述上訴理由者，應於上訴期間屆滿後20日
內向本院補提理由書（均須按他造當事人之人數附繕本）「切勿
逕送上級法院」。
                                    書記官  陳育君
中    華    民    國    99    年    8     月    17    日

司法院資訊處製作；財團法人民間司法改革基金會備份。
